臺灣橋頭地方法院民事簡易判決
111年度橋簡字第6號
原      告  洪文彥  

訴訟代理人  黃馨瑩律師
被      告  李宜原  
訴訟代理人  洪靖凱  
上列當事人間請求損害賠償事件，本院刑事庭以110年度交簡附
民字第272號裁定移送前來，本院於民國111年10月5日言詞辯論
終結，判決如下：
    主  文
被告應給付原告新臺幣肆拾萬貳仟陸佰捌拾肆元，及自民國一百
一十年九月十七日起至清償日止，按週年利率百分之五計算之利
息。
原告其餘之訴駁回。
訴訟費用（車損部分）由被告負擔三分之一，餘由原告負擔。
本判決關於原告勝訴部分得假執行；但被告如以新臺幣肆拾萬貳
仟陸佰捌拾肆元為原告供擔保，免為假執行。
原告其餘假執行之聲請駁回。
    事實及理由
一、原告主張：被告於民國109年6月24日16時17分許，駕駛車號
    0000-00 號自用小客車（下稱甲車），沿高雄市○○區○○路○○
    ○○○○○路段○○○路00巷○號誌路口（下稱系爭路口），本應注
    意減速慢行作隨時停車之準備，竟疏未注意及此而貿然前行
    ，適原告騎乘車號000-000號普通重型機車（下稱乙車）自
    上開路口南側路邊待轉，甲車直接撞擊乙車，致原告人車倒
    地（下稱系爭事故），因而受有頭部外傷併蛛網膜下出血、
    右側第4肋骨骨折併氣胸和左側第3至第7肋骨骨折、左側脛
    骨與腓骨骨折、右側鎖骨骨折、左手第5指撕裂傷、四肢及
    臉部多處擦傷、左後腰一度燙傷、肝挫傷併出血等傷害（下
    稱系爭傷害）。原告因系爭事故受有附表所示損害，爰依侵
    權行為之法律關係提起本件訴訟等語。聲明：(一)被告應給
    付原告新臺幣（下同）2,711,235元及自起訴狀繕本送達翌
    日起至清償日止，按週年利率5%計算之利息。(二)願供擔保
    請准宣告假執行。
二、被告則以：原告就系爭事故有起駛前未讓行進中車輛優先通
    行之過失，應為肇事主因，另就原告請求之金額以附表所示
    情詞資為抗辯。聲明：原告之訴駁回。
三、本院之判斷：
（一）按因故意或過失，不法侵害他人之權利者，負損害賠償責
      任；不法侵害他人之身體、健康、名譽、自由、信用、隱
      私、貞操，或不法侵害其他人格法益而情節重大者，被害
      人雖非財產上之損害，亦得請求賠償相當之金額；汽車、
      機車或其他非依軌道行駛之動力車輛，在使用中加損害於
      他人者，駕駛人應賠償因此所受之損害，民法第184條第1
      項前段、第195條第1項、第191條之2前段分別定有明文。
      又按駕駛人駕駛汽車，應遵守道路交通標誌、標線、號誌
      之指示；行車速度，依速限標誌或標線；駕駛人應注意車
      前狀況及兩車，並隨時採取必要之安全措施，此道路交通
      安全規則第90條第1項、第93條第1項、第94條第3項分別
      定有明文。次按，「慢」字，用以警告車輛駕駛人前面路
      況變遷，應減速慢行，道路交通標誌標線號誌設置規則第
      163條第1項亦有明定。另按行車起駛前應顯示方向燈，注
      意前後左右有無障礙或車輛行人，並應讓行進中之車輛行
      人優先通行，道路交通安全規則第89條第1項第7款定有明
      文。
（二）原告主張被告於前揭時間、地點駕駛甲車行至系爭路口，
      未注意減速慢行而碰撞原告所騎乘之乙車，致原告人車倒
      地，受有系爭傷害等事實，業據提出臺灣橋頭地方檢察署
      110年度偵字第3060號聲請簡易判決處刑書（嗣經本院以1
      10年度交簡字第859號判處被告有期徒刑，下稱系爭刑案
      ）、長庚醫療財團法人高雄長庚紀念醫院（下稱高雄長庚
      醫院）109年10月20日診斷證明為證（附民卷第13、17頁
      ），並經核閱系爭刑案卷內之原告指述、被告供述、道路
      交通事故現場圖、道路交通事故調查報告表、道路交通事
      故談話紀錄表、行車紀錄器影像照片、現場照片無誤（警
      卷第1至21頁、交簡卷51頁），且未據被告爭執，堪以認
      定。依上開道路交通事故現場圖、現場照片，可知被告駕
      駛甲車進入系爭路口前，該處速限為時速30公里，且進入
      路口前之地面有「慢」字標字（警卷第6頁反面、交簡卷
      第51頁），而被告警詢時自陳當時以約50至60公里之時速
      行駛（警卷第1頁反面），不但未依規定放慢，且已超速
      行駛，而當時天候晴、日間自然光線、視距良好、柏油路
      面、路面乾燥、道路無缺陷、無障礙物，並無客觀上不能
      注意情形，有上開道路交通事故調查報告表可參，被告疏
      未注意上開規定，導致於發現乙車時未能及時反應，其行
      為自有過失且與系爭事故有相當因果關係，原告主張被告
      應負損害賠償之責，尚非無據。
（三）惟依上開道路交通事故現場圖及行車紀錄器影像照片（警
      卷第20至21頁），顯示被告駕駛甲車接近系爭路口的過程
      中，原告也正在駛入路口（此由行車紀錄器影像照片中，
      可看到不同照片中乙車原本在地面「慢」字右邊，後來壓
      到「慢」字上面，碰撞時則更接近道路中線可知），故原
      告當時已有起駛行為，其主張只有待轉云云，尚難憑採。
      又依上開行車紀錄器影像照片，原告開始駛入路口時，其
      臉部偏右未轉向左方，直到兩車即將碰撞時，原告才將臉
      轉向甲車方向（即原告一開始並未往甲車方向看，此由照
      片中兩車尚有距離時，被告行車紀錄器都只有拍到原告安
      全帽左後方，可得推知），對照原告於警詢時自陳其當時
      「看沒車要起步」等語（本院卷第4頁反面），堪認原告
      未注意左方來車，才會沒注意到甲車正在接近，而認為「
      沒車」，進而貿然駛入車道，故原告起駛未注意前後左右
      有無車輛、讓行進中之車輛優先通行，自有過失，且為系
      爭事故之發生原因，與系爭事故有相當因果關係。審酌原
      告未注意看清楚左右來車，就貿然駛入車道，所為對自身
      及往來車輛均造成相當風險，但若被告未違規超速行駛，
      當有機會減輕或避免系爭事故之損害，且被告當時超過速
      限20餘公里，亦屬可責，認兩造就系爭事故之責任相當，
      應各負50%過失責任。
（四）原告主張受有附表所示損害，經本院審酌相關事證判斷後
      ，認原告請求有理由之金額為805,367元（理由詳如附表
      所示）。又原告就系爭事故亦有50%責任，業如前述，按
      民法第217條規定過失相抵後為402,684元（計算式:80536
      7x50%=402,684，四捨五入至整數）。　　　
四、從而，原告主張被告應給付原告402,684元，及自起訴狀繕
    本送達翌日即110年9月17日起（附民卷第25頁）至清償日止
    ，按週年利率5%計算之利息，為有理由，應予准許，逾此範
    圍之請求，則無理由，應予駁回。
五、本件原告勝訴部分係就民事訴訟法第427條訴訟適用簡易程
    序所為被告敗訴之判決，依同法第389條第1項第3款規定職
    權宣告假執行（原告雖聲明願供擔保請准假執行，但此僅在
    促請注意，本院毋庸為准駁之諭知），並依同法第392條第2
    項規定，宣告被告如預供擔保後，免為假執行。至原告敗訴
    部分，其假執行之聲請無所附麗，應予駁回。
六、本件事證已臻明確，兩造其餘主張陳述及所提之證據，經審
    酌後於本件判決結果無影響，爰不逐一論述，附此敘明。
七、本件係刑事附帶民事訴訟，而由本院刑事庭移送民事庭者，
    依刑事訴訟法第504條第2項之規定，原無需繳納裁判費，惟
    原告請求車損部分應繳裁判費1,000元，且原告已繳納，依
    民事訴訟法第79條規定，諭知此部分訴訟費用之負擔。
中　　華　　民　　國　　111 　年　　10　　月　　20　　日
                  橋頭簡易庭  法      官    呂維翰
以上正本與原本相符。
如不服本判決，應於送達後20日內，向本院提出上訴狀並表明上
訴理由，如於本判決宣示後送達前提起上訴者，應於判決送達後
20日內補提上訴理由書（須附繕本）。
中　　華　　民　　國　　111 　年　　10　　月　　20　　日
                              書  記  官    薛如媛 

附表
編號 名稱 金額 （元） 原告主張 被告答辯  本院判斷 1 高雄長庚醫院醫療費 105405 因系爭傷害在高雄長庚醫院就醫之費用。 不爭執（本院卷第45頁）。 此部分為被告所不爭，原告請求自屬有據。 2 植牙費用 255000 因系爭事故導致落齒，需植牙3顆之費用。 無法證明是系爭事故所導致。 本院依原告聲請函詢隆德牙醫診所，該院表示原告曾於109年10月29日至該院就醫，當時上顎有3顆缺牙，但不知是因撞斷被拔除，或是以前就已拔除，缺牙處可植牙3顆，費用視材料約為每顆5萬至7萬元；另有4顆牙有折斷、斷裂情形，該院已進行根冠治療以保留牙齒，有該院回覆之說明書可稽（本院卷第205頁），故原告主張其有3顆落齒之事實，固堪認定。然原告至該診所就醫時間距離系爭事故已4個多月，且該診所表示無法確定缺牙原因，已難逕認上述缺牙情形必是系爭事故所致。 本院另函詢高雄長庚醫院原告於該院就醫、住院期間曾否反映牙齒有何不適情形，該院表示原告未曾提及牙齒症狀，有該院111年8月10日長庚院高字第1110850499號函可參（下爭系爭長庚醫院函，見本院卷第211頁）。審酌原告在高雄長庚醫院住院期間達1個月，有診斷證明可參（附民卷第17頁），且其後來至牙科診所就醫時受損牙齒數量甚多，若所有牙齒都是1個多月後(出院後)才發現斷裂、脫落，實屬過於巧合，且原告於110年1月（至牙醫診所就醫後）警詢時，也未曾提到牙齒受損之事（警卷第4頁反面），此外復無事證可排除上開牙齒問題是其他原有或新發生之因素導致的可能，是本件依現存證據無法證明牙齒問題為系爭事故導致，原告此部分請求自難憑採。 3 看護費用 462000 因系爭傷害需專人看護7個月（含住院期間1個月、出院後6個月），以每日2200元計算，共462000元。 診斷證明書未記載期間，應函詢長庚醫院。 原告雖主張因系爭事故需專人看護7個月，但原告提出之高雄長庚醫院診斷證明書僅記載原告術後需人照顧，並未明確記載期間。經本院函詢高雄長庚醫院，該院函覆表示原告所需看護期間為全日看護一個月、半日看護一個月，有系爭長庚醫院函可參（本院卷第171頁）。 至原告主張應以上開診斷書所載需休養期間為計算看護期間之基準，但需人看護與休養為不同概念，無法工作賺錢並不等於無法自理生活，自無法直接將兩者等同視之，原告主張尚有誤會。 原告主張以每日2200元計算看護費用，並未超過本院職務上所知之全日看護行情，但已逾本院所知半日看護行情，爰按原告主張看護費用及本院所知半日看護行情，就全日看護部分以每日2200元，半日看護部分以每日1400元計算，原告得請求之金額合計2200x30+1400x30=66000+42000=108000元。 4 交通費用 9900 因系爭傷害就醫交通費用。 不爭執（本院卷第45頁）。 此部分為被告所不爭，原告請求自屬有據。 5 乙車修理費 13000 乙車受損修理費用（已自車主受讓損害賠償請求權）。 乙車為94年7月出廠，應折舊計算。 原告主張乙車因系爭事故受損，其已自車主受讓損害賠償請求權，業經提出權利轉讓證明、德福機車行估價單為證（本院卷第37頁、第39頁），依上開估價單，乙車維修費用共計9650元（除車台校正2000元外，其餘均為零件項目，應屬零件費用）。依行政院所頒固定資產耐用年數表及固定資產折舊率表，機車之耐用年數為3年，依平均法計算其折舊結果（即以固定資產成本減除殘價後之餘額，按固定資產耐用年數表規定之耐用年數平均分攤，計算折舊額），每年折舊率為3分之1，並參酌營利事業所得稅查核準則第95條第6 項規定「 固定資產提列折舊採用定率遞減法者，以1 年為計算單位其使用期間未滿1 年者，按實際使用之月數相當於全年之比例計算之不滿1月者以1 月計」，乙車94年7月出廠，有車籍資料可參，迄本件車禍發生時已使用超過3年，則零件扣除折舊後之殘值估定為1,913元【計算方式：殘價＝取得成本÷( 耐用年數＋1)即7650÷(3+1)≒1913（小數點以下四捨五入）】，加計無庸折舊之工資2000元，合計3913元。 6 後續門診費用 19800 原告後續需門診追蹤1年，至少約36次，以30次、每次自付660元計算，合計19800元。 不爭執（本院卷第45頁）。 此部分為被告所不爭，原告請求自屬有據。 7 工作損失 646130 原告原本每月平均薪資為44680元，因系爭事故於109年7至9月無法工作。又因系爭事故無法擔任清潔隊員工作，於109年9月10日起退休，損失自109年10月起至110年11月12日（原定退休日）之工作收入: 1、原告於109年6月24日至109年9月9日仍領有每月工餉18515元、專業加給15860元，將平均月薪44680減去上述金額後，此段期間受有20610元之損失。 2.從109年9月10日至110年11月12日，共14個月，以每月44680計算，共625520元。 3.以上合計646130元。 原告並未提出證據證明實際減損金額，且未證明離職與系爭事故之關聯性。 1.原告因系爭事故合計需休養9個月，9個月後可以開始從事輕便工作，應注意避免舉重物及久站，有系爭長庚醫院函可參（本院卷第171頁）。故原告從系爭事故發生日109年6月24日開始需休養9個月，到110年3月23日。 2.原告原在高雄市環境保護局（下稱環保局）三民東區清潔隊擔任清潔車駕駛，離職前平均月薪為44680元，於109年9月10日退休等事實，業經原告提出環保局黏貼憑證用紙為證，堪以認定。另原告自109年6月24日至109年9月9日期間仍領有原本之工餉（每月18,515元）及專業加給（每月15,860元），及原本最遲可至110年1月25日屆齡退休等事實，有環保局111年5月6日高市環局秘字第11133807100號函可稽（本院卷第79頁）。 3.原告主張於109年6月24日至109年9月期間受有左列損害共20610元部分，經核該期間仍在原告無法工作之9個月期間內，且原告主張之平均月薪、領取薪資與上述環保局函及黏貼憑證尚符，應屬可採。 4.原告雖主張從109年9月10日至110年11月12日（屆齡退休年齡）都因系爭事故無法工作而提早退休，無法獲取薪資，均應按平均月薪計算損失云云。但原告因系爭事故無法工作的期間是到110年3月23日，業如前述，故109年9月10日至110年3月23日期間（9月部分共0.7個月，3月部分共0.74個月，10月到2月共5個月，合計6.44個月），原告主張因為受傷無法工作，導致無法領到原有之薪資，應屬可採。故此部分原告得請求287739元（計算式:44680x6.44=287739）。至於110年3月24日以後部分，並無事證可確認原告無法工作（蓋原告原本從事駕駛工作，其工作內容是否包括系爭長庚醫院函所指應避免之「舉重物」及「久站」，尚難逕為論斷，原告亦未就此舉證），也無事證能夠確認原告確因系爭傷害只能選擇退休，或因欠缺工作能力而不可能另外獲取收入，原告此部分請求即難准許。 5.綜上，原告此部分請求合計308349元為有理由(20610+287739)。  8 精神慰撫金 0000000 原告因系爭傷害導致行動不便、需人照顧，且需定期就醫看診，又因此提前退休，無法從事較勞動之工作，所受精神上痛苦非筆墨所能形容，請求左列精神慰撫金。 過高。 按慰藉金之賠償須以人格權遭遇侵害，使精神上受有痛苦為必要，其核給之標準固與財產上損害之計算不同，然非不可斟酌雙方身分、地位及經濟狀況與加害程度，及其他各種情形核定相當之數額。原告因系爭事故受有系爭傷害，身體、健康等人格權已受侵害，堪認精神上受有相當之痛苦，當得請求被告賠償非財產上之損害。爰審酌兩造於系爭刑案警詢時所述職業、教育程度、家庭經濟狀況（警卷第1、4頁）及卷內稅務電子閘門財產所得調件明細表所示兩造所得及財產狀況，並考量本件侵害行為之內容、情境、違反注意義務之程度，原告人格權受侵害之程度、所受傷害及因此所受痛苦、因受傷及就醫所生不便、對未來生活及工作所造成之影響等一切情況，認原告得請求之慰撫金應以250,000元為適當。 9 其他:因系爭事故提早離職之損失、購買營養品之花費。 200000 原告因系爭事故提前離職，又因系爭傷害需定期購買鈣片、營養片、葡萄糖胺、蛋白素、雞精等物，已花費至少143158元。 無法證明關聯。 1.原告因系爭事故離職影響工作及嗣後退休部分，已於工作損失部分論述，且原告僅於起訴狀為此主張，嗣後均未為具體說明，於此不重複討論。 2.原告主張其購買營養品部分，雖經提出AMWAY訂購明細及購物消費明細為證(本院卷第125至165頁），惟查卷內診斷證明並無關於原告需使用特定營養品之記載（附民卷第17頁），無從認定此部分為系爭事故所生必要費用，原告請求自難准許。      以上有理由部分合計805367元。